【裁判字號】    90,上更(一),481
【裁判日期】    900815
【裁判案由】    違反電信法
【裁判全文】
臺灣高等法院刑事判決                        九十年度上更（一）字第四八一號
    上  訴  人
    即  被  告  甲○○
右上訴人因違反電信法案件，不服臺灣新竹地方法院八十七年度訴字第五六號，中華
民國八十七年三月三十一日第一審判決（起訴案號：臺灣新竹地方法院檢察署八十六
年度偵字第九○三六號）提起上訴，判決後，經最高法院第一次發回，本院判決如左
：
    主  文
原判決撤銷。
甲○○連續行使偽造準私文書，足生損害於他人，累犯，處有期徒刑陸月。如易科罰
金，以參佰元折算壹日。
扣案之ERICSSON牌行動電話壹具沒收。
    事  實
一、甲○○曾於民國（下同）八十一年間因違反槍砲彈藥刀械管制條例案件，經本院
    判決處有期徒刑一年六月確定，於八十三年十一月二十七日執行完畢，猶不知悔
    改，於八十六年二月間某日，在新竹市○○○街榕城藝品店內，收受其綽號「小
    吳」之不詳姓名之友人所交付盜拷之ERICSSON牌之行動電話一具，甲○○明知該
    行動電話，係盜拷自丙○○向中華電信股份有限公司（以下簡稱中華電信公司）
    承租使用電話號碼000000000號行動電話手機製造廠商及行動電話通信
    業者方有權（或授權他人）製作，將之輸錄於行動電話手機之電腦電磁紀錄內，
    供行動電話通信業者之電腦網路交換控制中心比對查核，以決定是否准許該手機
    使用者通信之用之內碼及序碼，竟基於意圖為自己不法利益之概括犯意，自收受
    該電話之日即八十六年二月間某日起，至八十六年十月三日止期間中，連續多次
    在其位於新竹市○○路六四八巷八十三號二樓之住處內、台北市境內不詳門牌之
    地點等地，未付費而行使使用該盜拷之行動電話及其內碼及序碼與人通信，而由
    原合法承租該電話號碼使用權之使用人丙○○付費，以該無線方式盜用他人電信
    設備通信，足生損害於丙○○、中華電信公司及ERICSSON製造廠商，於八十六年
    十月三日凌晨三時許，在台北市○○○路與三民路交岔路口遭警查獲，並扣押甲
    ○○所持有之盜拷ERICSSON牌行動電話一具。
二、案經台北市政府警察局北投分局報請臺灣台北地方法院檢察署檢察官呈請臺灣高
    等法院檢察署令轉臺灣新竹地方法院檢察署檢察官偵查起訴。
    理  由
一、上訴人即被告甲○○於本院更審中均未到庭，惟其於警訊、偵查及原審中對於前
    揭時地，收受綽號「小吳」不詳姓名之友人所交付前揭盜拷行動電話後，復未付
    費多次使用該行動電話與他人通信之事實，坦承不諱，於本院上訴審則辯稱：系
    爭行動電話為嚴德宗交付給伊使用，當時嚴德宗自稱多出一支行動電話，又因曾
    向伊數次借款，為感念伊鼎助之情，才將該行動電話交付給伊使用，伊不知行動
    電話是從別人手中盜拷而來云云。查使用行動電話必須付費，此為眾所週知之事
    ，被告使用該行動電話長達八個月，未支付任何費用，且給予電話之友人亦未向
    其催討電話費，而任其使用，如非係盜拷，豈能如此，即被告於原審調查中亦稱
    「我有懷疑是盜拷的」等語（見原審卷第一一頁），據此被告顯知悉該行動電話
    係盜拷自他人合法承租之號碼，使用該行動電話時，有為自己不法利益之意圖甚
    明，且被告所持有之行動電話確係盜拷之事實，亦經被害人丙○○在偵查中指訴
    明確，復有被告所持有盜拷之ERICSSON牌行動電話一具扣案可資佐證。被告被捕
    後，就系爭盜拷他人號碼行動電話之取得經過，先於警訊中辯稱：「（行動電話
    ）是我本人所有，是我朋友小吳之男子於八十六年二月間在新竹市某一茶坊內（
    詳細地址不清楚）交給」、「與他（指小吳）無法取得聯絡」；而檢察官偵訊中
    亦供稱：「是小吳交付，要一點時間才找得到人」等語；又於原審八十七年二月
    二十五日訊問時稱：「不知小吳之地址及詳細姓名，且有懷疑該行動電話是盜拷
    的」，八十七年三月二十五日言詞辯論期日時則稱：「行動電話為小吳所送」等
    語。其在偵查及原審前後五個月中始終無法供出綽號小吳者之真實年籍資料，直
    到上訴之後才指綽號小吳者為嚴德宗。惟經本院上訴審提訊嚴德宗，嚴德宗則證
    稱：從來沒有人稱呼伊為小吳，伊綽號為鹽巴，不認識被告，未曾在新竹市○○
    ○街的茶藝館內交付行動電話給某一特定之人，伊從事行動電話的修護工作，常
    交行動電話給別人，但一定有人拿來維修，修好再還給別人，沒有因為向人借錢
    ，為感激別人，才交付行動電話的事，亦未借本件000000000號行動電
    話給別人等語（以上見上訴審卷第七二至七四頁）。已見被告所辯不實。又被告
    雖謂：嚴德宗證稱其不認識被告云云，乃是因被告當時沒有以真實姓名告知嚴德
    宗，又因本院上訴審調查時其人在國外，無法當面對質，才會發生誤會等語。惟
    其對嚴德宗所稱：「其綽號為鹽巴，並沒有在新竹市○○○街的茶藝館內將行動
    電話交付他人、也沒有因別人借錢，基於感激之心而交付行動電話之事，更沒有
    借000000000號行動電話給別人」各節均無合理之解釋，則其此部分之
    辯解，亦難置信。另查被告於上訴審聲請傳喚之證人丁○○、乙○○二人於本院
    更審調查中到庭雖均證稱有人在渠等所經營之茶藝館交付行動電話一支給被告；
    丁○○並稱因被告想買行動電話，結果那人說他有二支，就給他一支等語。惟二
    名證人均稱不認識該名給電話之人，名字亦不知道等語（見本院九十年六月二十
    八日訊問筆錄），是據溫、徐二人之證言，亦僅能證明有人交付行動電話給被告
    ，惟無從證明交付行動電話者係嚴德宗，更不能憑此證明被告不知該行動電話係
    盜拷，而為有利於被告之認定。綜上所述，被告否認犯罪，所辯顯係卸責之詞，
    不足採信，其上開犯罪，事證明確，足以認定。
二、按類比式行動電話之內碼係指用戶之行動電話識別碼（ＭＩＮ），外碼係指用戶
    之行動電話號碼（ＭＳＮ），序號係指用戶行動電話機之電子序號（ＥＳＮ），
    盜拷類比式行動電話，需拷貝內碼及序號至話機（行動電話手機）始能使用。而
    行動電話手機之序碼、內碼等，係手機製造廠商及行動電話通信業者方有權（或
    授權他人）製作，將之輸錄於行動電話手機之電腦電磁紀錄內，供行動電話通信
    業者之電腦網路交換控制中心比對查核，以決定是否准許該手機使用者通信之用
    ，合於永續狀態中表示一定用意證明之刑法文書概念，自屬刑法第二百二十條第
    二項（修正前之第二百二十條）、第二百十條之準私文書。核被告行使使用盜打
    有盜拷偽造他人行動電話之序號、內碼之行動電話手機，係一行為同時觸犯電信
    法第五十六條第一項之罪及刑法第二百十六條、第二百二十條第二項、第二百十
    條之行使偽造準私文書罪。被告所犯以上二罪，均有多次犯行，時間緊接，所犯
    係構成要件相同之罪，顯係以概括之犯意為之，應分別依連續犯以一罪論，並加
    重其刑。又以上二罪係一行為同時觸犯，應依想像競合犯規定，從一重之連續行
    使偽造準私文書罪處斷。被告曾於八十一年間因違反槍砲彈藥刀械管制條例案件
    ，經本院判決處有期徒刑一年六月確定，於八十三年十一月二十七日執行完畢，
    業經原審法院調閱臺灣新竹地方法院檢察署八十二年度執字第一○四九號執行卷
    核閱無訛，並有本院被告全國前案紀錄表，其受有期徒刑執行完畢後，五年內再
    犯有期徒刑以上刑之本罪，為累犯，依法褫加重其刑。
三、原審對被告論罪科刑，固非無見。惟查：原判決認被告以他人盜拷之行動電話手
    機盜用他人電信設備通信之犯行，僅成立電信法第五十六條第一項之罪，未論以
    行使偽造準私文書罪，有不適用法則之違法，被告上訴否認犯罪，固無足取，惟
    原判決既有違誤，自應由本院將原判決撤銷改判。爰審酌被告犯罪後坦承部分犯
    行、犯罪所得利益、所造成之損害，已賠償被害人丙○○新台幣一萬元及本院認
    被告所犯罪名較原審為重等一切情狀，量處如主文所示之刑。又被告行為後，刑
    法第四十一條已經於九十年一月十日修正公布，比較新舊法之結果，以新法有利
    於被告，自應適用新法併予諭知易科罰金折算標準。扣案之ERICSSON牌行動電話
    一具，依電信法第六十條予以沒收。至被告行為後，刑法第二百二十條準私文書
    之規定於八十六年十月八日修正公布，比較新舊法之規定，此一修正，對被告之
    罪責不生影響，自應適用新法，亦附此敘明。
四、被告經合法傳喚，無正當理由不到庭，爰不待其陳述逕行判決。
據上論結，應依刑事訴訟法第三百六十九第一項前段、第三百六十四條、第三百七十
一條、第二百九十九條第一項前段，電信法第五十六條第一項、第六十條，刑法第二
條第一項前段、第十一條、第五十六條、第二百十六條、第二百二十條第二項、第二
百十條、第五十五條、第四十七條、第四十一條第一項，罰金罰鍰提高標準條例第二
條，判決如主文。
本案經檢察官李良忠到庭執行職務。
中      華      民      國    九十      年      八      月     十五     日
                              臺灣高等法院刑事第十四庭
                                  審判長法  官  陳  祐  輔
                                        法  官  陳  國  文
                                        法  官  蔡  國  在
右正本證明與原本無異。
如不服本判決應於收受送達後十日內向本院提出上訴書狀，其未敘述上訴之理由者並
得於提起上訴後十日內向本院補提理由書（均須按他造當事人之人數附繕本）。
                                        書記官  錢  艷  鳳
中      華      民      國     九十     年      八      月      十六    日
附錄本判決論罪科刑法條：
刑法第二百二十條第二項：
錄音、錄影或電磁紀錄，藉機器或電腦之處理所顯示之聲音、影像或符號，足以為表
示其用意之證明者，以文書論。
刑法第二百十條：
偽造、變造私文書，足以生損害於公眾或他人者，處五年以下有期徒刑。
刑法第二百十六條：
行使第二百十條至二百二十五條之文書者，依偽造、變造文書或登載不實事項或使登
載不實事項之規定處斷。


司法院資訊處製作；財團法人民間司法改革基金會備份。
